【裁判字號】    92,抗,3157
【裁判日期】    920908
【裁判案由】    撤銷仲裁判斷
【裁判全文】
臺灣高等法院民事裁定  九十二年度抗字第三一五七號
    抗  告  人  國立台南藝術學院
    法定代理人  黃碧端
    代  理  人  林信和律師
右抗告人因與相對人大陸工程股份有限公司間撤銷仲裁判斷事件，對於中華民國九十
二年七月二十四日臺灣臺北地方法院九十二年度仲訴字第六號裁定提起抗告，本院裁
定如左：
      主    文
抗告駁回。
抗告程序費用由抗告人負擔。
      理    由
一、原裁定意旨略以：抗告人於九十二年一月八日收受仲裁判斷書之送達後，固已於
    九十二年一月七日提起撤銷仲裁判斷之訴，惟依其起訴狀所載，係依仲裁法第四
    十條第一項第二款及第四款之規定起訴，抗告人於九十二年六月十二日提出之準
    備書狀，追加仲裁法第四十條第一項第一款、第三十八條第一款之撤銷事由，與
    原起訴主張者不同，應認並非同一訴訟標的，而屬訴之追加，追加部分之三十日
    不變期間自應分別計算，抗告人訴之追加已逾三十日法定不變期間，追加起訴不
    合程式，自應予以駁回。
二、抗告意旨略以：抗告人於起訴時已提出所主張之聲明及所據之事實，則於同一事
    實之前提下，自得就實體法上不同之法律依據加以提出，此為學說上之「新訴訟
    標的理論」。是抗告人於九十二年六月十二日準備書（二）狀中追加之仲裁法第
    四十條第一項第一款及同法第三十八條第一款撤銷事由，僅係同一訴訟標的之不
    同法律觀點（攻擊方法）而已，且該事實早已於起訴狀中提出，故追加部分當然
    包括於起訴之事實中，而為起訴效力所及，原裁定未察，竟裁定駁回抗告人追加
    之訴，顯非適法，爰聲請廢棄原裁定云云。
三、按「提起撤銷仲裁判斷之訴，應於判斷書交付或送達之日起，三十日之不變期間
    內為之」，仲裁法第四十一條第二項前段定有明文。又「提起撤銷仲裁判斷之訴
    ，應於三十日之不變期間內為之，該項期間自判斷書交付或送達之日起算，商務
    仲裁條例第二十四條定有明文（按：現行仲裁法第四十一條第二項前段）。又提
    起撤銷仲裁判斷之訴，雖非不得追加其原因事實，惟所追加者如可據以獨立提起
    另一撤銷仲裁判斷之訴者，仍應受前述不變期間之限制。」，最高法院八十六年
    度台上字第三二四八號判決可資參照（最高法院七十二年台聲字第三九二號判例
    亦採相同法理）。查抗告人於九十二年一月八日收受仲裁判斷書後，固已於九十
    二年一月七日提起撤銷仲裁判斷之訴，惟依其起訴狀所載，係依仲裁法第四十條
    第一項第二款及第四款之規定起訴，有撤銷仲裁判斷之訴起訴狀可證（見原審卷
    第五、十一頁）。抗告人於九十二年六月十二日當庭提出準備書狀，追加仲裁法
    第四十條第一項第一款、第三十八條第一款之撤銷事由，有言詞辯論筆錄、準備
    書（二）狀可證（見原審卷第二三七頁、二四三頁），其追加之原因事實與原起
    訴主張之原因事實不同，且可據以獨立提起另一撤銷仲裁判斷之訴，故仍應受前
    述不變期間之限制。抗告人雖主張其係提出同一訴訟標的之不同法律上理由。惟
    所謂訴訟標的，係指原告在訴訟上之請求而成為本案判決之對象。抗告人先後主
    張「仲裁協議不成立、無效，或於仲裁庭詢問終結時尚未生效或已生效者」、及
    「仲裁庭之組成或仲裁程序，違反仲裁協議或法律規定」及「仲裁判斷逾越仲裁
    協議之範圍」事由，請求撤銷仲裁判斷，係基於不同之原因事實而為請求，其訴
    訟標的即非相同。抗告人起訴後，於九十二年六月十二日具狀主張仲裁判斷逾越
    仲裁協議之範圍，就此訴之追加部分已逾三十日之不變期間，依前揭說明，該項
    追加自為法所不許。原審裁定駁回抗告人該部分追加之訴，於法並無不合。抗告
    意旨求予廢棄，非有理由，應駁回其抗告。
四、本件抗告人起訴狀記載提起撤銷仲裁判斷之原因事實已甚明確（依仲裁法第四十
    條第一項第二款及第四款之規定起訴），抗告人亦為訴之追加，有起訴狀可稽、
    言詞辯論筆錄、準備書（二）狀可證，故不生審判長行使闡明權問題，抗告人認
    原審未依民事訴訟法第一百九十九條之一第一項規定行使闡明權，尚有誤會。
五、據上論結，本件抗告為無理由，爰裁定如主文。
中      華      民      國    九十二    年      九      月      八      日
                                民事第十二庭
                                    審判長法  官  林  丁  寶
                                          法  官  陳  博  享
                                          法  官  林  恩  山
正本係照原本作成。
如不服本裁定應於送達後十日內向本院提出再抗告狀，並繳納再抗告費新台幣壹仟元
。再為抗告應以適用法規顯有錯誤為理由，並經本院之許可，該許可以原裁定所涉及
之法律見解具有原則上之重要性者為限。
中      華      民      國    九十二    年      九      月    十二      日
                                          書記官  周  淑  靜


司法院資訊處製作；財團法人民間司法改革基金會備份。
